【裁判字號】    92,上更(一),244
【裁判日期】    921128
【裁判案由】    傷害致重傷
【裁判全文】
臺灣高等法院高雄分院刑事判決              九十二年度上更(一)字第二四四號
    上  訴  人
    即  被  告  己○○
    指定辯護人  萬維堯
    上  訴  人
    即  被  告  甲○○
    上  訴  人
    即  被  告  丙○○
    右二人共同
    選任辯護人  鄭國安
                陳炳彰
                吳麗珠
右上訴人因傷害致重傷案件，不服臺灣高雄地方法院八十九年度訴字第一一四二號中
華民國八十九年八月二十九日第一審判決（起訴案號：臺灣高雄地方法院檢察署八十
八年度偵字第二九二一０號），提起上訴，經最高法院第一次發回更審，本院判決如
左：
    主  文
原判決關於甲○○、己○○、丙○○部分撤銷。
甲○○、己○○、丙○○共同傷害人之身體，因而致人於重傷，各處有期徒刑肆年。
    事  實
一、緣蘇文（由軍法機關審判）於民國八十八年五月十六日凌晨零時許，騎機車途經
    高雄縣林園鄉○○路○段七號「七星檳榔攤」時，見與其有嫌隙之綽號「志文仔
    」之不詳姓名男子在該檳榔攤內，即停車毆打該名男子，當時該檳榔攤老闆何進
    財與戊○○等人在林園鄉○○○路林園國中對面「金酒桶啤酒屋」內飲酒，接獲
    通知後，何進財即與戊○○等人返店處理，期間有人出手毆打蘇文，蘇文心有不
    甘，隨即夥同己○○、甲○○、丙○○、吳信興（另由原審法院審理）、蔡孟峰
    （業經檢察官為不起訴處分確定）等人，分乘兩部小客車前往上開啤酒屋尋釁，
    因經熟識之友人出面勸解，雙方未生事端，蘇文等人即返回高雄縣林園鄉○○路
    一二三號「日日超商」，何進財為息事寧人，乃於當日凌晨四時許，由戊○○駕
    駛車牌號碼ＹＩ－三八五六號廂型車附載何進財、梁國華等人，欲找蘇文說明處
    理彼此之糾紛，途經前開「日日超商」時，見蘇文等人在超商內，何進財乃下車
    在該超商門口與蘇文等人協調，詎於協調中，戊○○以行動電話對外連絡，蘇文
    認戊○○係欲召人前來滋事，乃夥同己○○、甲○○、丙○○、吳信興等人，共
    同基於普通傷害之犯意聯絡，且對於持刀械揮砍人之臉部可能導致眼睛受傷失明
    之結果，客觀上為一般人所能預見，竟均手持其等所有之開山刀等非屬槍砲彈藥
    刀械管制條例管制之刀械，衝出超商門外，朝戊○○、丁○○二人之臉部及身體
    揮砍後離去，致戊○○受有多處深撕裂傷（臉部八×二公分、三×一公分、左肩
    、左背及右大拇指十五×四公分、五×一公分、三×一公分、二×一公分及右腎
    部六×二×二公分）、右側眼球破裂之傷害，並導致戊○○右眼因眼球外傷性破
    裂永久完全喪失功能之加重結果，丁○○則受有臉部深撕裂傷十二公分、左手虎
    口深撕裂傷十二公分等傷害。嗣於八十八年八月十五日，戊○○、丁○○向警局
    提出告訴，始為警查獲。
二、案經戊○○、丁○○訴由高雄縣警察局林園分局報請台灣高雄地方法院檢察署檢
    察官偵查起訴。
    理  由
一、訊據被告甲○○、丙○○、己○○，均矢口否認有傷害告訴人戊○○、丁○○之
    犯行，被告甲○○辯稱：案發當時我在大寮鄉○○○路「日日超商」，與許順迪
    、蔣易錚一同值班，我沒有在案發現場，告訴人丁○○之前有帶人到蘇文家打人
    ，把傢俱都打壞了，我叫他賠錢，他不高興所以報復云云。被告丙○○辯稱：案
    發當時，我在家中睡覺云云。另被告己○○則辯稱：我當時在日日超商店內，見
    告訴人等四、五名拿刀、棍衝進來要打我，我拿起一枝鋁球棒出店外抵擋，一陣
    猛擋及打擊，我也不知有無傷及告訴人，我是不得已才拿球棒乙當防衛云云。經
    查：
(一)、右揭事實，迭據告訴人丁○○、戊○○於警詢、偵查、原審及本院前審指訴稽詳
    ，告訴人丁○○於警偵詢、原審及本院前審已指認：被告甲○○、丙○○、己○○與同案被告蘇文、吳信興等人共同持刀械揮砍我與戊○○等語甚明（見警卷第
    三頁、偵查卷第二十一頁、原審卷第三十四頁、本院上訴卷第五十五頁），告訴
    人戊○○於警詢時亦為相同之指訴；又案發當時確實有多人自日日超商持兇器衝
    出，往丁○○、戊○○二人一陣揮砍等情，亦據證人何進財於警詢、偵查及原審
    證述屬實。告訴人丁○○、戊○○於警詢時，係分別於不同時間由警員詢問，有
    警詢筆錄可稽，渠等所述悉相符合，應屬真實，自堪採信。雖告訴人戊○○於偵
    查、原審及本院均改稱：不認識對方，不確定打我的人是誰云云，核與其先前於
    警詢中所述及告訴人丁○○歷次之指訴不符，應係有所顧忌之詞，尚難酌採。另
    告訴人於警詢時雖指稱：被告等人持武士刀行兇云云，惟被告等人行兇所用之刀
    械並未扣案，無從證明係屬槍彈藥刀械管制條例所列管之刀械，此部分應從有
    利於被告等人之認定，認被告等人持有之刀械非屬槍彈藥刀械管制條例列管之
    刀械。
(二)、告訴人丁○○被砍後，受有臉部深撕裂傷十二公分、左手虎口深撕裂傷十二公分
    之傷害，而告訴人戊○○則受有多處深撕裂傷（臉部八×二公分、三×一公分、
    左肩、左背及右大拇指十五×四公分、五×一公分、三×一公分、二×一公分及
    右腎部六×二×二公分）、右側眼球破裂、右眼視力無光覺、無法恢復之傷害，
    有長庚紀念醫院診斷證明書三紙附卷可稽（見警卷第三十七至三十九頁），又告
    訴人戊○○於八十八年五月十六日行右眼球縫合手術後，經追蹤預後，其右眼功
    能已永久完全喪失等情，有長庚醫院高雄分院九十二年十月十三九十二日長庚院
    高字第三六三一號函可參（見本院卷第頁），告訴人戊○○右眼所受傷害已達毀
    敗視能之程度，甚為明灼。上開診斷證明書及函文，係長庚醫院之醫師於業務上
    製作之證明文書，依刑事訴訟法第一百五十九條之四第二款規定，得為證據。又
    告訴人戊○○右眼視能永久喪失之事實，已經上開診斷證明書及函文記載甚詳，
    辯護人請求傳訊醫師到庭說明及送請鑑定，本院認無必要，併此敘明。至告訴人
    戊○○對於係何人殺傷其右眼一節，於警訊前後指述蘇文、己○○，所述不一，
    然案發當時情況混亂，告訴人戊○○又係遭多人持刀圍砍，在當時生命、身體安
    全遭受嚴重威脅之情狀下，告訴人戊○○逃命猶恐不及，要求其必須明確記憶砍
    傷其右眼之人係何人，顯然強人所難，其前後指述不同，應非胡亂誣攀之舉，而
    係因見被告己○○、甲○○、丙○○與同案被告蘇文、吳信興等人確有持刀械往
    其揮砍所為之陳述，惟因未能明確記憶係由何人砍傷其右眼，致所述前後有異，
    殊不得因此遽認其指訴全然不可採信。
(三)、被告己○○雖辯稱：告訴人等四、五人拿刀、棍要打我，我拿鋁棒抵擋，是乙當
    防衛云云。倘若被告己○○所辯屬實，何以其身上無任何傷勢？雖被告己○○於
    警訊時稱其雙腳受傷云云，惟未提出證據以實其說，顯無可採。而告訴人梁國華
    、戊○○所受之傷害有多處深撕裂傷？衡情，應係遭利刃攻擊揮砍所受之傷害，
    顯非遭人抵擋所致，又被告己○○於案發當時確實持開山刀朝告訴人戊○○一陣
    揮砍等情，已據告訴人丁○○於警詢時指述明確，參以被告己○○於警詢時供稱
    ：當時吳信興有在場等語（見警卷第四十四頁），嗣於原審法院又改稱：當時只
    有我與蘇文在樓上，吳信興、甲○○、丙○○不在場云云（見原審卷第四十二頁
    ），前後供詞矛盾，所辯前揭情詞，顯係卸責及護共同被告之詞，無足採信。
    另被告丙○○雖辯稱：當時我在家睡覺云云，然案發當時被告丙○○確實在場，
    且手持開山刀揮砍告訴人等情，業據告訴人丁○○、戊○○二人指訴歷歷，被告
    丙○○空言否認，亦無可採。
(四)、證人曾文寧雖到庭證稱：我沒有看見丙○○、甲○○，我有看到蘇文、己○○、
    吳信興，有看到己○○跟人家打架，蘇文在樓上休息，吳信興跟我借機車去買檳
    榔，己○○有拿鋁棒在店外面與人打架，只有己○○跟對方五、六人打架而已，
    其他人沒有云云（見原審卷第九四頁），然如僅被告己○○一人持鋁棒與對方四
    至六人持刀、棍互毆，被告己○○竟全身無傷，而告訴人梁國華、戊○○卻受有
    多處深撕裂傷，顯然有悖情理，足見證人曾文寧之證述與事實不符，無可採信。
    又證人許順迪、蔣易錚雖於八十九年八月三日均到庭證稱：八十八年五月十六日
    凌晨在大寮鄉日日超商上大夜班，從晚上十一時到隔天早上七時，當天店長甲○○都在店裡整理倉庫的貨物，都沒有離開過，直到早上一起去吃早點云云（見原
    審卷第第九十五頁、第九十六頁），惟其二人於原審作證時，距案發時間已一年
    二個月餘，按諸一般經驗法則，渠等所述當日上班情形，顯係尋常生活，並無特
    殊情事，理應記憶模糊，方符常情，渠等竟能記憶鮮明詳實，核與常情有違，其
    二人之證詞有勾串之嫌，全無可採。
(五)、綜上所述，被告甲○○、丙○○、己○○等三人前揭辯解，皆係圖卸推諉之詞，
    不足採信。又告訴人戊○○之右眼因被告甲○○、己○○、丙○○及同案被告吳
    信興、蘇文等五人之共同傷害行為，致視能永久完全喪失，係屬刑法第十條第四
    項第一款毀敗一目視能之重傷害。被告三人雖無致告訴人戊○○重傷之故意，惟
    持刀械朝人之臉部揮砍可能導致眼睛受傷失明之結果，客觀上為一般人所能預見
    ，被告等對於告訴人戊○○右眼毀敗之結果，自應負責。被告甲○○、己○○、
    丙○○等人之普通傷害行為與告訴人戊○○所受重傷害間，有相當因果關係。本
    件事證明確，被告甲○○、己○○、丙○○等三人犯行均堪認定。
二、被告三人持刀揮砍告訴人戊○○時，雖無致告訴人戊○○重傷之故意，惟持刀揮
    砍人之臉部足足以引起眼睛受傷失明之結果，在通常觀念上，不得謂無預見之可
    能。核被告甲○○、己○○、丙○○三人持刀揮砍告訴人丁○○、戊○○成傷並
    致告訴人戊○○右眼毀敗之行為，係犯刑法第二百七十七條第一項之普通傷害罪
    及第二百七十七條第二項後段之傷害致人重傷罪。被告甲○○、己○○、丙○○
    三人與同案被告蘇文、吳信興間，就上開犯行，有犯意聯絡及行為分擔，均為共
    同乙犯。又被告三人共同以一傷害行為而致告訴人丁○○、戊○○成傷，告訴人
    戊○○並因而致重傷，係一行為而觸犯數罪名，為想像競合犯，依刑法第五十五
    條規定應從一重之傷害致重傷罪處斷。
三、被告三人犯罪事證明確，原審予以論罪科刑固非無見，惟查：(一)被告甲○○並
    非累犯，原判決就主文及理由部分均敘明被告甲○○係累犯，並依累犯規定加重
    其刑，尚有未洽。(二)本件案發時間為八十八年五月十六日凌晨四時許，此業經
    告訴人於警詢陳明在卷，原判決認係當日凌晨零時許，亦有未洽。(三)原判決對
    於被告三人分持開山刀揮砍告訴人戊○○臉部，能否預見其右眼球外傷性破裂致
    喪失視力之結果發生之要件，於事實中並未認定記載，理由中復未說明，難謂適
    法。被告三人上訴意旨否認犯罪，雖無理由，惟原判決既有可議之處，應由本院
    予以撤銷改判。爰審酌被告甲○○、己○○、丙○○等三人好勇鬥狠，僅因同夥
    蘇文被毆，即心有不甘，進而糾眾持刀傷害告訴人，告訴人受傷情形非輕，其等
    行為暴戾，手段兇殘，對告訴人生命、身體安全所造成之危害甚大，影響社會治
    安至鉅，且犯後否認犯行，未與告訴人達成民事和解或賠損失，毫無悔意，惟念
    被告等行為時均年輕，思慮尚淺等一切情狀，分別量處如主文第二項所示之刑，
    以資警惕。至於被告等所有供犯罪所用之開山刀等器械，因未扣案，為免日後執
    行困難，爰不另宣告沒收，附此敘明。
據上論結，應依刑事訴訟法第三百六十九條第一項前段、第三百六十四條、第二百九
十九條第一項前段，刑法第二十八條、第二百七十七條第一項、第二項後段、第五十
五條、罰金罰鍰提高標準條例第一條前段，判決如主文。
本案經檢察官鄭文貴到庭執行職務。
中    華    民    國      九十二      年      十一      月     二十八   日
                              臺灣高等法院高雄分院刑事第六庭
                                  審判長法官  王憲義
                                        法官  張意聰
                                        法官  范惠瑩
右乙本證明與原本無異。
如不服本判決應於收受本判決後十日內向本院提出上訴書狀，其未述上訴理由者，
並得於提起上訴後十日內向本院補提理由書狀（均須按他造當事人之人數附繕本)「
切勿逕送上級法院」。
                                      書記官  呂明燕
中    華    民    國      九十二      年      十一      月     二十八   日
附錄：本判決論罪科刑法條：
中華民國刑法第二百七十七條
傷害人之身體或健康者，處三年以下有期徒刑、拘役或一千元以下罰金。
犯前項之罪因而致人於死者，處無期徒刑或七年以上有期徒刑；致重傷者，處三年以
上十年以下有期徒刑。


司法院資訊處製作；財團法人民間司法改革基金會備份。
